臺灣高雄地方法院刑事判決　　　　　　　 96年度易字第266號
公　訴　人　臺灣高雄地方法院檢察署檢察官
被　　　告　甲○○
　　　　　　　　　　（
上列被告因詐欺案件，經檢察官提起公訴（94年度偵字第22311
號），本院判決如下：
    主  文
甲○○連續犯詐欺取財罪，累犯，處有期徒刑捌月。
    犯罪事實
一、甲○○前因妨害公務案件，經本院於民國91年3 月8 日，以
    90年度易字第4711號判處有期徒刑3 月確定，於91年4 月16
    日易科罰金執行完畢。詎其仍不知悛悔改過，竟基於意圖為
    自己不法所有之概括犯意，為以下之詐欺犯行：
  (一)於93年8 月間，在歐風生活事業社（址設高雄市苓雅區○○○路21號11樓之2） 擔任實際負責人，先於報紙分類廣告欄
    刊登「泰國式按摩館徵，男幫女按摩」等字句之廣告，以假
    借提供工作機會之方式誘使被害人上鉤；適有丙○○見報後
    ，依報紙上之電話與甲○○即廣告欄所載之「徐組長」聯絡
    ，並依其指示前往上址應徵，甲○○遂向丙○○表示公司規
    定必須穿著正式西裝上班，而要求丙○○先行繳交置裝費新
    臺幣（下同）1 萬8 千元，嗣以投資按摩館獲利豐厚，保證
    每日可賺進數千元為由，致使丙○○陷於錯誤，而陸續以自
    己名義向板信商業銀行、台新商業銀行、富邦商業銀行及華
    僑商業銀行辦理貸款，分別貸得60萬元、34萬元、30萬元、
    40萬元，另向台新商業銀行、中華商業銀行辦理現金卡，分
    別預借現金10萬元、5 萬元，合計借款179 萬元，或交付現
    金或交由甲○○自行提領，以供投資開設按摩店所需，孰料
    甲○○於取得上開款項之後，即搬離上址，避不見面，丙○○始知受騙。
  (二)於94年8 月間，在威峰生活事業社（址設高雄市○○○路56
    號21樓之4） 擔任實際負責人，對外以「徐富生」為名，復
    以上開假借提供工作機會而誘使被害人上鉤之同一手法，在
    報紙及104 人力銀行網站上刊登應徵推拿師廣告；另有乙○○○見報後信以為真，即前往上址面試，甲○○遂故技重施
    ，先向其表示公司規定必須穿著正式西裝上班，而要求乙○○○先行繳交置裝費2 萬元，嗣又稱為確保乙○○○日後不
    會做出有損公司名譽之事，而須另繳交工作保證金2 萬元，
    再以如要繼續在按摩館工作，需再投資2 萬5 千元之按摩椅
    供作腳底按摩館之設備為由，均致使乙○○○陷於錯誤，而
    先後交付6 萬5 千元予甲○○，嗣後甲○○則以按摩館經營
    不善，將店關閉，乙○○○經查證後，知悉受騙。
二、案經丙○○、乙○○○訴請臺灣高雄地方法院檢察署檢察官
    偵查起訴。
    理  由
一、訊據被告甲○○固坦承確曾於上開時、地，分別擔任歐風生
    活事業社之經理，及威峰生活事業社之實際負責人等職，並
    曾收受乙○○○所欲投資按摩館之2 萬5 千元，惟矢口否認
    有何詐欺取財之犯行；辯稱：伊沒有要求丙○○繳交1 萬8
    千元買西裝，也從未自丙○○處取得179 萬元，丙○○將該
    筆錢交給誰，伊並不知情，伊也沒有向乙○○○收取西裝費
    2 萬元、保證金2 萬元，上開2 萬5 千元是乙○○○自己要
    拿出來的云云。
二、經查：
  (一)按被告以外之人於審判外之言詞或書面陳述，除法律有規定
    者外，不得作為證據，刑事訴訟法第159 條第1 項定有明文
    。證人乙○○○於警詢中所為之陳述及丙○○於偵查中所提
    出之刑事告訴狀所載，均屬審判外之陳述，依首揭法條規定
    ，原則上亦無證據能力。然被告以外之人於審判外之陳述，
    雖不符刑事訴訟法第159 條之1 至之4 之規定，而經當事人
    於審判程序同意作為證據，法院審酌該言詞陳述或書面陳述
    作成時之情況，認為適當者，亦得為證據，此刑事訴訟法第
    159 條之5 亦定有明文。本件被告於準備程序本院訊問時對
    證據能力亦不爭執，且至言詞辯論終結前，就前開證人乙○○○等2 人上開言詞與書面陳述之證據能力亦未聲明異議。
    再前開證人乙○○○等2 人之陳述，亦未經被告主張有何非
    出於自由意志之情形，是本件認為容許渠等陳述之證據能力
    ，亦無不當，應依刑事訴訟法第159 條之5 之規定，認前開
    2 位證人上開之證述具有證據能力。
  (二)次按，被告以外之人於偵查中向檢察官所為陳述，除顯有不
    可信之情況者外，得為證據，刑事訴訟法第159 條之1 第2
    項定有明文。偵查中對被告以外之人（包括證人、鑑定人、
    告訴人、被害人及共同被告等）所為之偵查筆錄，或被告以
    外之人向檢察官所提之書面陳述，性質上均屬傳聞證據。惟
    現階段刑事訴訟法規定檢察官代表國家偵查犯罪、實施公訴
    ，依法其有訊問被告、證人及鑑定人之權，證人、鑑定人且
    須具結，而實務運作時，檢察官偵查中向被告以外之人所取
    得之陳述，原則上均能遵守法律規定，不致違法取供，其可
    信度極高，職是，被告以外之人前於偵查中已具結而為證述
    ，除反對該項供述得具有證據能力之一方，已釋明「顯有不
    可信之情況」之理由外，不宜以該證人未能於審判中接受他
    造之反對詰問為由，即遽指該證人於偵查中之陳述不具證據
    能力。本件證人丙○○、乙○○○於檢察官偵查中所為之陳
    述，被告未曾提及檢察官在偵查時有不法取供之情形，亦未
    釋明上開證人等之供述有顯不可信之情況，依上說明，渠等
    於偵查中之證言自具有證據能力，合先敘明。
  (三)上開犯罪事實，迭據證人丙○○、乙○○○於警詢、檢察官
    偵查中及本院審理時具結證述綦詳，並有自由時報徵才廣告
    、104 銀行求才網頁、台新銀行信用貸款申請書、華僑銀行
    消費性貸款申請書、板信商業銀行信用保險消費性貸款申請
    書、富邦銀行貸款契約書、板信銀行放款帳卡明細查詢、放
    款帳戶基本資料維護、台新銀行現金卡交易紀錄查詢、中華
    商業銀行消金帳戶歷史查詢各1 份、高雄市政府營利事業登
    記證、高雄市政府警察局新興分局查訪表及現場照片6 張，
    附卷可稽。
  (四)被告雖以前揭情詞置辯，然質之被告於本院審理時供稱：「
    （問：丙○○究竟交多少錢給你？）我有壹張他簽的盤店合
    約書，他確實有交錢給我，至於交多少錢給我不記得。（問
    ：？）。（問：泰國式男幫女按摩的廣告二則都是你刊登？
    ）是。（問：上開廣告內的徐組長是指你本人？）是。（問
    ：卷附104 人力銀行廣告裡面所指人事徐富生是不是指你？
    ）是。（問：你另外有使用徐富生的名字？）我只有在104
    人力銀行才使用徐富生。（問：上開二則報紙廣告是你刊登
    ？）是公司會計去刊登。（問：威峰及歐風負責人是何人？
    ）實際負責人均是我，我叫陳君山擔任名義負責人。」等語
    （見本院96年5 月18日審判筆錄第21至23頁）。可知，被告
    所刊登之徵才廣告，均未以真名示之，而其先後所經營之歐
    風生活事業社、威峰生活事業社之名義負責人亦非以被告之
    名義為之。倘被告確係正派經營，誠心招募人才，何須佯以
    「徐組長」、「徐富生」等名義為之？被告平日既無使用別
    名，而專以刊登徵才啟示時方使用上開匿名或匿稱，豈非啟
    人疑竇？又被告既為上開行號或公司之實際負責人，自應本
    於永續經營為念，謀取自身或股東之最大利益，豈有動輒關
    門歇業，然又隨即另起爐灶？若確有經營不善、資金週轉困
    難，因而倒閉，又如何於短時間內，再以其他名稱重操舊業
    ？而其內容卻又同以誠徵、招募按摩師、推拿師為業？實與
    常理有違。其次，被告於本院準備程序中否認收受丙○○任
    何款項，並稱伊只是在歐風生活事業社擔任經理（見本院96
    年3 月20日準備程序筆錄第2 頁），然於審理期日時，復更
    改如上，其供述前後不一，初已無法盡信，其空言否認有何
    詐欺犯行，自屬圖卸刑責之詞，委無足採。
  (五)綜上所述，被告上開辯詞，均不足為信，其確有假借提供工
    作機會之方式誘使被害人上鉤，利用被害人急於就業之心態
    ，以置裝費、工作保證金為名，巧立名目詐騙被害人，並佯
    以投資為由，致使被害人陷於錯誤而交付投資款之事實；本
    案事證明確，被告犯行洵堪認定。
三、按刑法業經總統於94年2 月2 日，以華總一義字第09400014
    901 號令修正公布，並自95年7 月1 日施行（下稱修正後刑
    法）。又行為後法律有變更者，適用行為時之法律。但行為
    後之法律有利於行為人者，適用最有利於行為人之法律，修
    正後刑法第2 條第1 項定有明文；而所謂「法律變更」與法
    律修正之概念有別，係指因法律修正而「刑罰」有實質之更
    異而言（如修正後新舊法法定本刑輕重變更），始有依上開
    規定為準據法而比較適用新法或舊法之問題。如新舊法處罰
    之輕重仍然相同，並無有利或不利之情形，即無適用上開規
    定為比較之餘地，自應依一般法律適用之原則，適用現行、
    有效之裁判時法論處（最高法院95年度臺上字第6909號判決
    意旨參照）。次按，新舊刑法關於刑之規定，雖同採從輕主
    義，係適用最有利於行為人之法律，既曰法律，自較刑之範
    圍為廣，比較時應就罪刑有關之共犯、未遂犯、連續犯、牽
    連犯、結合犯以及累犯加重、自首減輕、暨其他法定加減原
    因、與加減例等一切情形，綜其全部之結果，而為比較，再
    適用有利於行為人之法律處斷，最高法院24年上字第4634號
    判例著有明文。經查：
  (一)關於法定刑中之罰金部分，修正前刑法第33條第5 款規定「
    罰金：1 元以上。」，依80年5 月6 日修正前罰金罰鍰提高
    標準條例第3 條之規定，由司法院、行政院會銜於72年7 月
    27日發布，自72年8 月1 日施行，提高刑法所定罰金數額10
    倍，並依現行法規所定貨幣單位折算新臺幣條例第2 條之規
    定：「現行法規所定金額之貨幣單位為圓、銀元或元者，以
    新臺幣元之3 倍折算之。」，經折算為新臺幣後，則罰金刑
    之最輕刑度為新臺幣30元以上；修正後刑法第33條第5 款規
    定「罰金：新臺幣1 千元以上，以百元計算之。」，經比較
    新舊法結果，以舊法較有利於行為人。
  (二)修正後刑法第339 條第1 項之詐欺取財罪，其法定刑中罰金
    之部分，修正為「新臺幣3 萬元以下罰金」，與修正前依罰
    金罰鍰提高標準條例第1 條前段及現行法規所定貨幣單位折
    算新臺幣條例第2 條之規定，提高10倍並折算為新臺幣後，
    亦為「新臺幣3 萬元以下罰金」，其罰金法定刑之上限二者
    固無差異，然其最低刑度業已變更，已如前述，故經比較新
    舊法結果，應適用行為時法即舊法較有利於被告（最高法院
    95年度臺上字第6958號判決意旨參照）。
  (三)關於累犯之部分，修正後刑法以故意再犯者為限，固較修正
    前之舊法有利於行為人，然本件被告於刑之執行完畢後，5
    年內故意再犯本件有期徒刑以上之罪，不論依修正前之刑法
    第47條，或修正後之刑法第47條第1 項之規定，其所為均合
    於累犯之規定，並無有利或不利之影響，依首揭說明，自無
    適用修正後刑法第2 條第1 項之規定，而為比較新舊法適用
    之必要（最高法院95年度臺上字第5599號判決意旨參照）。
  (四)關於連續犯之適用，因被告行為後新法業已刪除連續犯之規
    定，此刪除雖非犯罪構成要件之變更，但顯已影響行為人刑
    罰之法律效果，自屬法律有變更，經比較新舊法結果，修正
    後刑法尚無有利於被告，依修正後刑法第2 條第1 項前段之
    規定，應適用被告行為時之法律，即修正前刑法第56條之規
    定論以連續犯（最高法院95年5 月23日95年第8 次刑事庭會
    議決議參照）。
四、核被告甲○○所為，係犯修正前刑法第339 條第1 項之詐欺
    取財罪。被告先後多次詐欺犯行，時間緊接，方法相同，所
    犯構成要件相同之罪名，顯係基於概括犯意反覆為之，為連
    續犯，應依修正前刑法第56條之規定以一罪論，並加重其刑
    。又被告前因妨害公務案件，經本院於91年3 月8 日，以90
    年度易字第4711號判處有期徒刑3 月確定，於91年4 月16日
    易科罰金執行完畢，有臺灣高等法院被告前案紀錄表、本院
    院內索引卡紀錄表報表、臺灣高雄地方法院檢察署刑案資料
    查註紀錄表附卷可稽，其於刑之執行完畢後，5 年內故意再
    犯本件有期徒刑以上之罪，應依刑法第47條第1 項之規定，
    予以加重其刑，並依同法第70條之規定，遞加之。爰審酌被
    告正值青壯年，不思以正當途徑掙錢，竟利用他人急於就業
    之心態，巧立名目收取款項，以遂行詐騙牟利之目的，其犯
    罪動機及目的實屬可議，且犯後猶匿詞矯飾，圖以脫免刑責
    ，迄今均未與被害人達成和解，難認已有悔悟之意等一切情
    狀，量處如主文所示之刑，以資懲儆。
據上論斷，應依刑事訴訟法第299 條第1 項前段，刑法第2 條第
1 項前段、修正前刑法第56條、第339 條第1 項、刑法第47條第
1 項、第70條，罰金罰鍰提高標準條例第1 條前段，判決如主文
。
中　　華　　民　　國　　96　　年　　5 　　月　　31　　日
                  刑事第十一庭  審判長法  官  何秀燕
                                      法  官  林揚奇
                                      法　官  戰諭威
以上正本證明與原本無異。
如不服本判決，應於判決送達後10日內，向本院提出上訴狀。
                                      書記官  董明惠
中　　華　　民　　國　　96　　年　　5　 　月　　31　　日
附錄本判決論罪之法條：
中華民國刑法第339條：
意圖為自己或第三人不法之所有，以詐術使人將本人或第三人之
物交付者，處 5 年以下有期徒刑、拘役或科或併科 1 千元以下
罰金。
以前項方法得財產上不法之利益或使第三人得之者，亦同。
前二項之未遂犯罰之。
